【裁判字號】    89,易,786
【裁判日期】    891108
【裁判案由】    詐欺
【裁判全文】
臺灣雲林地方法院刑事判決                          八十九年度易字第七八六號
    公  訴  人  臺灣雲林地方法院檢察署檢察官
    被      告  甲○○
右列被告因詐欺案件，經檢察官提起公訴（八十九年度偵字第一八○四號），本院判
決如左：
    主  文
甲○○意圖為自己不法之所有，以詐術使人將本人之物交付，處有期徒刑陸月。
    事  實
一、甲○○明知其在本院八十八年度執字第二五六一號清償債務之民事執行案件中，
    債權人慶豐商業銀行股份有限公司員林分公司已聲請就其所有坐落雲林縣虎尾鎮
    ○○段一二四三之九號土地，及其上門牌為雲林縣虎尾鎮埒內二四一之二號建物
    之不動產強制執行，而由本院於八十八年五月六日函請雲林縣虎尾地政事務所辦
    理不動產查封登記，並以副本抄知甲○○在案，復於同年月廿四日揭示查封之公
    告於上址現場，甲○○對該土地及建物已無處分之權限，且該等土地及建物已經
    三次拍賣均未拍定。詎甲○○竟意圖為自己不法之所有，於八十八年十一月十五
    日，在其住處隱瞞上開土地及建物遭查封一情，而與不知情之乙○○商談買賣上
    開土地及建物之條件，致乙○○陷於錯誤，同意以新臺幣（下同）四百二十萬元
    向甲○○購買上開土地及建物，並當場先交付定金十萬元，雙方旋即前往丙○○
    代書處簽立買賣契約書。嗣乙○○於簽立上開不動產買賣契約書約二小時後，經
    鄰居告以該房屋及建物業經查封拍賣中，即偕同丙○○代書向甲○○索回上開十
    萬元定金，惟該定金業經甲○○償還其他債權人或花費殆盡，乙○○始知受騙，
    而該不動產亦於八十八年十二月一日經陳春葉拍定，並辦理所有權移轉登記完畢
    ，甲○○則迄今未償還乙○○上開定金十萬元。
二、案經被害人乙○○訴由臺灣雲林地方法院檢察署檢察官偵查起訴。
    理  由
一、訊據被告甲○○，對於右揭時、地明知其所有之上開土地及建物業經本院查封，
    猶出賣予告訴人乙○○，並收受告訴人所交付之定金十萬元等情固坦承不諱，惟
    矢口否認有何詐欺犯行，辯稱：伊有告知告訴人該房地已遭法院查封，且和告訴
    人訂定契約時，該房地僅被法院查封，尚未拍定，伊是想將房地賣給告訴人後，
    再將所賣得之價金還給慶豐銀行，以撤回強制執行，並塗銷查封登記云云。然查
    ，右揭事實，業據告訴人指訴歷歷在卷；復參酌被告與告訴人所簽立之買賣契約
    書上，並未特別註明該房地遭查封一事，及因此所衍生之權利義務關係，且上開
    房地於八十八年十一月三日第三次拍賣時，最低拍賣價格僅三百九十萬八千元（
    建物為一百七十五萬一千元，土地為二百一十五萬七千元），並未經拍定，若告
    訴人已知該房地業經查封拍賣，豈會同意以四百二十萬元之價格向被告購買，此
    均與一般常情有違；又經證人丙○○到庭結證稱：「（問：簽立契約書時有無詢
    問雙方當事人簽約的條件？）我有詢問被告房地有無貸款或經查封，而被告說有
    貸款，但沒說有經法院查封。所以簽約當時承買人並不知系爭房地已經法院查封
    」等語，是被告於簽立契約過程中，未告知告訴人上開房地遭法院查封拍賣之事
    實，應堪認定。再者，被告隱瞞上開房地遭法院查封拍賣之重要事項，而將之出
    賣予告訴人，且告訴人於簽約後發現上情，即於當天偕同證人丙○○，向被告索
    回所交付之定金十萬元，然被告卻已將該金錢償還其他債權人或花費殆盡，甚且
    於八十八年十二月一日該房地經案外人陳春葉拍定，並已辦理所有權移轉登記完
    畢後，迄今仍未能償還告訴人上開定金十萬元，顯見被告確有詐欺之意圖無訛。
    此外，復經調取本院八十八年度執字第二五六一號民事執行卷宗詳閱無訛，並有
    不動產土地房屋買賣預約契約書一紙在卷可參。本件事證明確，被告犯行洵堪認
    定。
二、按刑法第三百三十九條第一項所謂之詐術，並不以欺罔為限，即利用人之錯誤而
    使其為財物之交付，亦不得謂非詐欺，最高法院著有二十四年上字第四五一五號
    判例可參。核被告甲○○所為，係犯刑法第三百三十九條第一項之詐欺取財罪。
    爰審酌被告前無犯罪紀錄，素行尚稱良好，且因經濟困難，始欺騙告訴人之犯罪
    動機、目的，其所使用之手段尚輕微，而告訴人未能先查清楚產權狀況，即輕易
    與被告交易，致使被告有機可乘，被告惡性尚非重大，惟被告迄今未能與告訴人
    達成民事和解，取得告訴人之原諒，及告訴人所受之損害不輕，且若非告訴人早
    日發現，受害可能更大，暨被告犯後猶否認犯行等一切情狀，量處如主文所示之
    刑，以資懲儆。
據上論斷，應依刑事訴訟法第二百九十九條第一項前段，刑法第三百三十九條第一項
，罰金罰鍰提高標準條例第一條前段，判決如主文。
本案經檢察官徐維嶽到庭執行職務。
中      華      民      國      八十九      年      十一    月    八    日
                                        臺灣雲林地方法院刑事第一庭
                                            法  官  廖國勝
右正本證明與原本無異。
如不服本判決，應於判決送達後十日內向本院提出上訴狀( 應附繕本 )。
                 書記官  顏錦清
中      華      民      國      八十九      年      十一    月    八    日
附錄本案論罪科刑法條全文：
刑法第三百三十九條第一項：
意圖為自己或第三人不法之所有，以詐術使人將本人或第三人之物交付者，處五年以
下有期徒刑、拘役或科或併科一千元以下罰金。


司法院資訊處製作；財團法人民間司法改革基金會備份。
